【裁判字號】    97,上訴,2359
【裁判日期】    980428
【裁判案由】    傷害致死等
【裁判全文】
臺灣高等法院臺中分院刑事判決        97年度上訴字第2359號
上  訴  人  臺灣苗栗地方法院檢察署檢察官
上  訴  人
即  被  告  辛○○
                    現羈押臺灣臺中看守所
選任辯護人  陳鴻謀律師
上列上訴人因傷害致死等案件，不服臺灣苗栗地方法院97年度重
訴字第4號中華民國97年8月26日第一審判決（起訴案號：臺灣苗
栗地方法院檢察署96年度偵字第4883、5429號），提起上訴，本
院判決如下：
    主  文
原判決關於傷害致人於死、恐嚇取財及定應執行部分，均撤銷。
辛○○犯傷害致人於死罪，累犯，處有期徒刑玖年。又犯共同恐
嚇取財罪，處有期徒刑壹年陸月，減為有期徒刑玖月。
其餘上訴駁回。
第二項所處有期徒刑，與上訴駁回部分所處有期徒刑，應執行有
期徒刑拾參年。
    事  實
一、辛○○ (綽號老財)為本案犯行時係現任苗栗縣後龍鎮鎮民
    代表會主席（民國95年8月1日就任），於81年間曾犯槍砲彈
    藥刀械管制條例案件，經臺灣臺北地方法院以81年度訴字第
    1238號刑事判決判處有期徒刑2年，復經臺灣高等法院、最
    高法院先後駁回上訴確定後，於83年12月31日縮短刑期假釋
    出監，並於84年8月22日假釋期滿未經撤銷視為執行完畢。
    又於94年間再犯竊盜案件，經臺灣苗栗地方法院以95年度易
    字第120號刑事判決，判處有期徒刑6月確定，於95年9月5日
    易科罰金執行完畢。
二、辛○○猶不知悔改，分別為下列行為：
(一)辛○○於88年9月間，與許金德（業已死亡）合夥在苗栗縣
    後龍鎮大山里大山腳1號空地，以許金德名義向他人租地採
    取土石，由辛○○所僱請之砂石車司機負責載運以牟利，並
    共同僱用黃金澤（綽號竹竿）在現場監工砂石車之運載台數
    。同年月23日傍晚某時，因黃金澤發現現場有遭他人以砂石
    車載運垃圾至上址偷倒，遂撥打電話報警舉發，經警到場察
    看離去後。辛○○因不滿黃金澤未經詢問即擅自報警，引發
    員警到場觀切，竟基於普通傷害之故意，且客觀上能預見在
    無預警情況下，以木棍揮擊他人頭部，可能導致他人身體受
    傷或因身體突然遭此外力而重心不穩跌倒撞擊地面受有頭部
    外傷，且依當時情形亦無不能預見之情事，主觀上疏未預見
    ，即趁黃金澤不備之際，隨手持地面上之方型木棍1支（未
    扣案），朝原先乘坐於機車上，後因急於解釋而站立發言之
    黃金澤頭部右側揮擊一下（該揮擊黃金澤頭部右側之行為，
    並未導致黃金澤顱內受有因該敲打結果所形成之撞擊傷），
    致黃金澤因重心不穩而往左傾倒後，頭部左側用力撞擊地面
    ，造成黃金澤因該頭部著地而受有右側硬腦膜下腔出血之對
    撞傷，並倒地不起，辛○○為圖隱匿上開犯行，遂唆使當日
    亦同在現場目擊此突發狀況之小弟丁○○（綽號阿呆，由臺
    灣苗栗地方法院檢察署檢察官另案偵辦），將現場偽裝成黃
    金澤係因騎機車跌倒而致傷，同日20時許始由他人報案，將
    黃金澤送醫就治，而以車禍意外處理。惟黃金澤經送醫治療
    後，仍於88年9月27日16時6分許，因顱內出血併發多重器官
    衰竭而死亡。辛○○因擔心現場多人曾目擊其持棒揮擊黃金
    澤頭部致黃金澤倒地頭部撞擊地面不起等情，恐東窗事發，
    遂唆使丁○○向警方自首，並謊稱係因丁○○當日與黃金澤
    有口角上之爭執，丁○○始持木棒反擊毆打黃金澤頭部數下
    ，經法院審理結果，認丁○○所述與黃金澤受傷徵狀不符，
    而為無罪之諭知定讞後，警方進一步進行調查，始悉上情。
(二)辛○○於95年2、3月間，因屢向後龍鎮公所清潔隊隊員汪喬
    松（已死亡）索討新台幣40萬元之債務未果，遂基於剝奪他
    人行動自由及恐嚇取財之犯意，於95年元月農曆春節前約半
    個月前後某日晚間，由辛○○唆使手下小弟綽號「阿吉」之
    成年男子及丁○○，在苗栗縣後龍鎮夜市，將汪喬松強押至
    辛○○位於苗栗縣後龍鎮○○路經營砂石之「永翔龍」辦公
    處二樓，而剝奪汪喬松之行動自由；並在向汪喬松索討賭債
    未果後，即由「阿吉」持高爾夫球桿，毆打汪喬松右大腿上
    方以強暴方式恐嚇取財（傷害部分未據告訴），逼迫汪喬松
    支付賭債，汪喬松因迫於恐懼，且無力支付賭債，不得已同
    意立即申請退休，並承諾以有限之退休金支付賭債，始遭釋
    回，並著手辦理退休事宜，於95年3月9日辛○○得知汪喬松
    已領得退休金58萬元之支票後，隨即夥同不詳姓名之成年男
    子，承接上開恐嚇取財之犯意，將汪喬松押至苗栗縣後龍鎮
    農會領款，而剝奪其行動自由，並當場取走賭債含利息總計
    50萬元之現款，始讓汪喬松自由離去。辛○○因事後得知有
    人舉報上情，且苗栗縣警察局已介入調查，遂主動償還汪喬
    松10萬元部分之利息，而圖使汪喬松在警察人員調查時，隱
    瞞上情。
(三)辛○○於96年03月17日凌晨1時許，與友人投宿位於苗栗縣
    後龍鎮龍坑里台一線與台六線路口之「遊桐花」汽車旅館時
    ，因不滿汽車旅館服務人員禁止其進入櫃檯內。竟基於傷害
    及恐嚇危害安全之犯意，徒手毆打時任該汽車旅館之經理乙○○（傷害部分未據告訴），並恐嚇乙○○及現場服務人員
    稱：我是誰你不知道嗎？不爽的話可以過來找我，不好好處
    理就讓你們關起來，不能營業，讓你們好看等語，令乙○○
    及現場服務人員因而心生畏懼，致生危害於其就業之財產安
    全。
(四)辛○○因向苗栗縣後龍鎮鎮民戊○○借用抽水馬達未果，遂
    心生怨恨，圖為報復。而於96年6月23日19時許，與友人午
    ○○（業經不起訴處分確定）前往苗栗縣苗栗市○○路上之
    「愛琴海卡拉OK」店與戊○○理論，辛○○明知人之臉部、
    頭部組織極其脆弱，乃人體要害，一旦受外力重擊極可能減
    損臉部器官之功能，或造成重大不治或難治之重傷害，竟疏
    未注意而基於普通傷害之犯意，一進入「愛琴海卡拉OK 」
    店，即隨手持桌上之玻璃啤酒杯直接朝戊○○臉部逼近後，
    逕砸向戊○○之右眼，致戊○○右眼球破裂，當場血流如注
    ，事後經送醫急救，因右眼水晶體損壞而無法回復，並致右
    眼視力減至0.5之程度且無回復之可能，嚴重減損戊○○右
    眼之視能。又辛○○於前開傷害致重傷行為後，隨即離去，
    嗣於離去現場時，復另行基於恐嚇危害安全之犯意，再以台
    語恫嚇戊○○稱：「下次再輸贏！」，令戊○○因而心生畏
    懼，致生危害於其身體安全。
三、案經戊○○及黃金澤家屬庚○○、己○○告訴及臺灣苗栗地
    方法院檢察署檢察官據報檢舉後，指揮內政部警政署刑事警
    察局、新竹市警察局第三分局，苗栗縣警察局、苗栗縣警察
    局通霄分局、苗栗分局、法務部調查局苗栗縣調查站偵查起
    訴。
    理  由
壹、程序方面
一、按刑事訴訟法為保障被告受公平審判及發現實體真實，於92
    年2月6日修正及增定公布施行之前及之後，對於人證之調查
    均採言詞及直接審理方式，並規定被告有與證人對質及詰問
    證人之權利，其中被告之對質詰問權，係屬憲法第8條第1項
    規定「非由法院依法定程序不得審問處罰」之正當法律程序
    所保障之基本人權及第16條所保障之基本訴訟權，不容任意
    剝奪，以確保被告之人權並求兼顧實體真實之發現（司法院
    大法官會議釋字第582號解釋、最高法院94年度台上字第372
    8號判決意旨參照）。又92年2 月6 日修正公布之刑事訴訟
    法第159條之1第2項規定：「被告以外之人於偵查中向檢察
    官所為之陳述，除顯有不可信之情況者外，得為證據。」依
    其文義之形式解釋，似為被告以外之人於偵查中向檢察官所
    為之陳述，非顯不可信者，得為證據；然92年2月6日修正公
    布之刑事訴訟法，為保障被告之反對詰問權，已採納英美之
    傳聞法則，而被告以外之人於偵查中向檢察官所為之陳述，
    其本質屬傳聞證據，依傳聞法則，原無證據能力，係因立法
    者以刑事訴訟法規定檢察官代表國家偵查犯罪、實施公訴，
    依法有訊問被告、證人、鑑定人之權，且實務運作時，偵查
    中檢察官向被告以外之人所取得之陳述，原則上均能遵守法
    律規定，不致違法取供，其可信性極高，為兼顧理論與實務
    為由，而例外設定其具備非顯不可信之要件時，得為證據。
    故此法條對被告以外之人於偵查中向檢察官所為之陳述所設
    非顯不可信之要件，應解為屬於證據能力之規定，而非陳述
    內容證明力之問題，至於被告以外之人於偵查中向檢察官所
    為陳述是否具備非顯不可信之要件而具有證據能力，「法院
    應就該被告以外之人於審判中及在檢察官面前所為陳述之外
    部附隨之環境或條件，比較判斷之。」（最高法院94年度台
    上字第1776號判決意旨參照）。本件秘密證人丑○、寅○、卯○、
    辰○及證人庚○○、戊○○於偵訊中所為證述，業經原審賦予
    被告辛○○就其等之證述表達意見之機會（見原審卷二p65-
    69），並賦予其傳喚證人之機會而確實傳喚秘密證人丑○ 、
    寅○、卯○、辰○及證人戊○○於審判期日蒞庭證述實行交互詰問
    程序（見原審卷一p142～169、卷二p13～64），確實保障被
    告之反對詰問權，又經比較檢驗公訴檢察官詢問證人時並無
    誘導或施壓等詢問之外部客觀環境，並就其等陳述時點乃發
    覺該等同案被告犯罪時即予訊問，其知覺事實之經過當無錯
    誤之危險，亦無其他干擾因素不當介入等附隨條件判斷，是
    本件秘密證人丑○、寅○、卯○、辰○及證人庚○○、戊○○於偵訊
    中所為證言具有證據能力，得為本案判斷基礎。
二、按被告以外之人於審判外向法官所為之陳述，得為證據，刑
    事訴訟法第159條之1第1項定有明文。立法理由係認被告以
    外之人（包括證人、鑑定人、告訴人、被害人及共同被告等
    ）之陳述係在法官面前為之，因其任意陳述之信用性已受確
    定保障之情況下所，自得作為證據。不問係其他刑事案件之
    羈押訊問期日、勘驗期日、準備程序期日、審理期日或民事
    事件、行政訴訟程序，凡係在普通法院法官（軍事法官、外
    國法官不與之）面前所為之陳述，均具有證據能力。本件鑑
    定證人蕭開平、王頌鴻於原審另案92年度訴第287號丁○○
    傷害致死案件審理時，向法官所為之供述（見92訴287卷p15
    2-265、p165-169），在其等任意陳述之信用性無疑之情況
    下，其證述依法自具有證據能力。
三、按刑事訴訟法第159條之4第1、2款之規定，除顯有不可信之
    情況外，公務員職務上製作之紀錄文書、證明文書。及從事
    業務之人於業務上或通常業務過程所須製作之紀錄文書、證
    明文書。亦應具有證據能力。此係因公務員職務上製作之紀
    錄文書或證明文書，係公務員依職權所為，與其責任、信譽
    攸關，若有錯誤、虛偽，公務員可能因此擔負刑事及行政責
    任，且該等文書經常處於可能受公開檢查之狀態，其正確性
    及真實之保障極高；另從事業務之人在業務上或通常業務過
    程製作之上開文書，因係於通常業務上不間斷而規律之記載
    ，一般均有會計等人員校對，記錄時亦無預見日後將作為證
    據之偽造動機，其虛偽之可能性較小，且如讓製作者以口頭
    方式在法庭上再重述過去之事實或數據，實際上有其困難，
    二者具有一定程度之不可代替性，是除非有顯不可信之情況
    外，上開公務文書或業務文書應均具有證據能力；本件卷附
    由行政院衛生署苗栗醫院製作88年09月27日診斷證明書及臺
    灣苗栗地方法院檢察署製作88年09月28日相驗屍體證明書、
    92年8月20日相驗報告書（他430號卷一p25-26、相續卷p131
    ）；苗栗縣消防局出入及領用無線電登記簿、工作紀錄簿、
    救護紀錄表、苗栗縣警察局大山分所受理各類案件紀錄表、
    苗栗縣警察局員警出入及領用登記簿、工作紀錄簿影本、受
    理各類報案紀錄表影本 (相續卷p79-80、85-86、115-119)
    、竹南分局聯港派出所受理各類案件紀錄表、苗栗縣警察局
    員警工作紀錄簿 (見他430卷二p76-77)、台中榮民總醫院診
    斷證明書、行政院退除役官兵輔導委員會臺中榮民總醫院函
    覆戊○○之就診病歷（他430卷一p8、原審卷一p25、偵4883
    卷p74-88)、中央健保局函附黃金澤之就醫紀錄、童綜合醫
    院函附黃金澤病歷、大千綜合醫院及苗栗張醫院函附黃金澤
    病歷 (92訴287卷p37-48、p60 -97、p98- 101)均屬刑事訴
    訟法第159條之4之特信性文書而具有證據能力：蓋就就診病
    歷及診斷證明書而言，乃從事醫療業務之人於業務上或通常
    業務過程所須製作之紀錄文書、證明文書，因係於通常業務
    過程不間斷、有規律而準確之記載，且大部分紀錄係完成於
    業務終了前後，無預見日後可能會被提供作為證據之偽造動
    機，其虛偽之可能性小，除非該等紀錄文書或證明文書有顯
    然不可信之情況，否則有承認其為證據之必要，且醫院診斷
    證明書係病患就診或就醫，醫師就其診斷治療病患結果，所
    出具之證明書，依醫師法第17條規定，醫師如無法令規定之
    理由，不得拒絕診斷書之交付。醫師係從事醫療業務之人，
    病患如純為查明病因並以接受治療為目的，而到醫療院所就
    醫診治，醫師於例行性之診療過程中，對該病患所為醫療行
    為，於業務上出具之診斷書，屬於醫療業務上或通常醫療業
    務過程所製作之證明文書，自該當於刑事訴訟法第159條之4
    第2款所指之證明文書（最高法院95年度台上字第5026 號判
    決意旨足資參照）；復就員警工作紀錄簿、報案紀錄表及相
    驗屍體證明書部分，參酌刑事訴訟法第159條之4第1款、第2
    款立法意旨可知，於刑事訴訟採證上之所以容許所謂特信性
    文書具有證據能力，乃係因此類公務或業務通常過程中所製
    作之證明或記錄文書，因具有公示性、例行性或機械性、良
    心性及制裁性等特徵，此種例行性之事業活動過程中之證明
    或紀錄文書，類型上虛偽之可能性極低，具有足以取代反對
    詰問之特別可信的情況保證。況縱使審判中傳訊製作人到庭
    作證，亦不足以獲得較當時記憶猶新之際所製作文書更可信
    的證言，因此例外的容許此種特信性文書得做為證據，是
    本件就診病歷、診斷證明書、員警工作紀錄簿、報案紀錄表
    、相驗屍體證明書及相驗報告書自得作為本院心證之事證而
    憑採之，此自上開文書其時間製作上之密接性觀察，當無受
    外界不當干預；且非事後應當事人要求方始製作，無入人於
    罪之可能；並參酌其製作當時外部客觀情況及醫師就病歷不
    實記載當受醫師法懲戒之處罰而具有制裁性、文書製作當時
    記憶之鮮明性等各項因素綜合佐參，其具有證據能力當屬無
    疑。
四、按被告以外之人（包括證人、鑑定人、告訴人、被害人及共
    同被告等）於審判外之陳述雖不符刑事訴訟法第159條之1至
    之4等4條之規定，而經當事人於審判程序同意作為證據，法
    院審酌該言詞陳述或書面陳述作成時之情況，認為適當者，
    亦得為證據；當事人、代理人或辯護人於法院調查證據時，
    知有刑事訴訟法第159條第1項不得為證據之情形，而未於言
    詞辯論終結前聲明異議者，視為有前項之同意，同法第159
    條之5定有明文。立法意旨在於傳聞證據未經當事人之反對
    詰問予以核實，原則上先予排除。惟若當事人已放棄反對詰
    問權，於審判程序中表明同意該等傳聞證據可作為證據；或
    於言詞辯論終結前未聲明異議，基於尊重當事人對傳聞證據
    之處分權，及證據資料愈豐富，愈有助於真實發見之理念，
    且強化言詞辯論主義，使訴訟程序得以順暢進行，乃認經被
    告未表示異議同意使用之審判外言詞或書面陳述證據具有證
    據能力；復按法院或檢察官得囑託醫院、學校或其他相當之
    機關、團體為鑑定，或審查他人之鑑定，並準用第20 3條至
    第206條之1規定；其須以言詞報告或說明時，得命實施鑑定
    或審查之人為之，刑事訴訟法第208條第1項定有明文；是本
    件證人即被害人汪喬松、證人A2、莊順彬、乙○○、D2、胡
    文雄於偵查中之證述及證人李俊達醫師於黃金澤進行相驗調
    查之偵查中之證述；及道路交通事故調查報告表、照片 (見
    相卷p6-7、相續卷p15-29、39-45)、行政院國軍退除役官兵
    輔導委員會臺中榮民總醫院覆函 (偵4883卷p74、原審卷一
    p77、91、本院卷一p115、136)、童綜合醫療社團法人童綜
    合醫院覆函 (原審卷一p100)、及法務部法醫研究所覆函（
    見原審卷一第99、122-123、92訴287卷p120 -121、94上訴
    1408卷p45-46、本院卷一p131-132)，雖屬傳聞證據，惟既
    經被告均未表示異議視為同意，亦具有證據能力。
貳、實體方面
一、就犯罪事實欄二(一)傷害致死部分：
    訊據上訴人即被告 (下稱被告)辛○○矢口否認上開犯行，
    並辯稱：(1)秘密證人寅○、辰○於審理時之證述內容方為事實，
    而證人丑○依其證述內容，應不在現場，所為之證述應屬傳聞
    ；證人卯○證述內容與員警出勤紀錄表所載時間，明顯不符，
    可見其亦未在場，所為證述亦不可採。(2)本件被害人黃金澤
    之死亡與毆打傷害行為間，欠缺因果關係，業經臺灣高等法
    院臺中分院就該案被告丁○○之傷害致死案件已採上開推論
    而為無罪判決確定，姑且不論下手之人係由案外人丁○○變
    更為被告辛○○，即便認為本件被告為下手之人，仍應認為
    被害人黃金澤死因與被告持木棒毆打無相當因果關係，且法
    務部法醫研究所97年5月15日法醫理字第0970002132號覆函
    表示無法排除跌倒造成對撞傷顱內出血之可能性，亦僅是有
    可能之因果關係程度，並非刑法上之相當因果關係。又以本
    件被害人黃金澤生前有所謂多樣化的傷勢，並非一般人所能
    知悉，這些特殊體質被告既無法知悉，實難認被告有預見行
    為會發生黃金澤死亡之結果，故對死亡結果亦無因果關係可
    言云云。經查：
(一)案發當天，被告曾否因採取砂石地點遭警方前往查看，而到
    場質問何人所為之報警行為？
１、依證人丑○於偵查中之證稱：當時在老財 (辛○○)的住家後
    面大山里在挖砂石，辛○○跟一個合夥人有請一個人叫竹竿
    （即黃金澤）在那邊負責收單，因土地有遭人倒廢棄物進去
    ，竹竿就直接打電話去報警，警察看一看就走了，旁邊的就
    打電話給老財，老財就過來，一進來就問說是誰報警的，竹
    竿就說是我等語（見他430卷一p16)，於原審審理時亦證稱
    ：那天辛○○是因為竹竿報警，他才去現場等語（見原審卷
    一p161)，及證人寅○於偵查中證稱：那天剛好有警察進來，
    老財就問說是誰報警的，而竹竿就說是我報的等語（見他43
    0卷一P105)，於原審審理時對於案發當天一開始是竹竿報案
    說有人去哪裡倒東西，所以警察有先去現場，辛○○回來現
    場問誰去報警，結果竹竿說是他報警的等情，亦證稱無訛（
    見原審卷一P148-149)，及證人卯○於偵查中證稱：因為那時
    候剛辛○○回來，竹竿因為報警與辛○○起口角等語（見他
    430卷二P79)，於原審審理時亦證稱：當時在那邊和竹竿起
    口角，有爭執等情（見原審卷二P33)，關於辛○○不滿案發
    當天下午其所住處附近大山里之挖取砂石地點，因被害人黃
    金澤曾報案指稱該址有人傾倒廢棄物，導致警方前往調查一
    事，彼此證述內容相符，且與卷附苗栗縣警察局員警工作紀
    錄簿登載：「 (88年)9 月23日臨勤18:20~20至大山里12鄰1
    號處理傾倒廢棄物一案，經前往察看未發現有卡車在亂倒廢
    棄物」內容（見相續卷P118)，亦相吻合，再佐以，被告亦
    不否認竹竿即黃金澤係伊與許金德合夥在苗栗縣後龍鎮大山
    里大山腳1號經營採取土石案時，所共同僱用看管現場之人
    員等情，並坦承案發當天曾接到丁○○或紀成貴來電說工廠
    有事情要回來，而到場即看到「竹竿」躺在那邊等情（見本
    院卷二P70反面、原審卷二P73-74)，本件被告與人合夥投資
    之採砂廠，於案發當天因遭人報警而遭警方上門查看，已詳
    述如前，被告亦不否認其乃丁○○等人之老闆，且案發當天
    在外面談生意，若非事涉其所經營之事業即遭警方上門調查
    ，衡諸常情，其旗下小弟丁○○等人豈有對於自行招惹之糾
    紛，電呼被告務必到場之可能，足見，被告供稱接獲電話而
    到場，該電話所指工廠有事情之意旨，應即為證人丑○、寅○
    、卯○等人證稱「竹竿」擅自報警，引發警方至被告與人在大
    山里大山腳1號合夥事業遭警上門盤查，又丁○○等人既已
    知悉其老闆即被告已放下手邊事務，即刻趕往大山腳1號之
    案發地點，衡情論理，丁○○等人亦無可能在被告尚未到達
    前，即擅自先行對「竹竿」為任何處置行為，益徵，本件被
    告確實於案發當天，曾前往現場質問「竹竿」無訛，故上述
    證人證稱案發當天被告對於黃金澤未經詢問，擅自報警行為
    ，導致所經營土石地點突然遭到轄區員警上門查看，有所不
    滿，而前往現場質問黃金澤等情，應認與事實並無違誤，亦
    無背於常理，自堪採信為真正。
２、至於被告雖以證人丑○、卯○所述不足證明案發當時曾在現場，
    及寅○、辰○於原審審理時亦曾證稱在審理時所述有利於被告方
    為屬實云云置辯，惟：
  證人丑○及卯○於偵查及原審審理時均明確證稱被告是因死者黃
    金澤報警一案方到現場，且對於被告到場後發生之情節，亦
    能一一證述（詳如後述），且所述內容大致上與證人寅○之證
    詞亦無牴觸之處，雖然證人丑○於被告辯護人詰問案發當時何
    以在現場及住居位置等足以透露秘密證人丑○身分之問題，未
    加思考而予以作答後，對於辯護人往後之問題，如是否認識
    「紀桂」及有無聽紀桂說不能把這個事情講出去？及被告直
    接詰問證人丑○當天是如何到達現場及證人丑○目睹上情時所處
    之位置等問題時，或答不知道，或好像、或忘記了，或聽說
    的等語，以避免其身份遭曝光而受報復，但於檢察官再度詢
    問於偵查中所述內容是否屬實，仍證稱屬實，可知，證人丑○
    就部分問題於原審審理時之證述，僅係擔憂身份曝光下所為
    ，惟本件對於案發當天被告確實在場等情，與其餘證人之證
    詞均相符合，而對於案發確切時間，因距今已近十年，證人
    丑○無法確認，亦屬合理，實難僅以證人丑○上開刻意迴避之陳
    述，即據以為證人丑○當天應不在場，所述傳聞證據之有利被
    告之認定。而證人卯○於偵查及原審審理時，對於案發當天起
    因為口角，被告如何以木棒揮擊黃金澤及黃金澤倒地不起後
    ，被告如何叫在場丁○○查看等，均詳述在卷，其中關於丁○○如何查看一節，亦與證人癸○○在本院審理時證述內容
    亦相符合（見本院卷一P4 5)，可見，證人卯○案發當時確實
    在場，至於證人卯○於原審審理時雖證稱僅逼留半小時即離去
    ，惟本案距今已近10年，實難期待證人卯○對於9年多前無意
    目睹之偶發事故，當時在場目睹該事故發生時間之長短，猶
    能加以計算或估算，是以，本件證人卯○就當天案發之重要事
    項之證述內容，與其餘證人均相符合，自無法僅以證人卯○對
    於約10年前案發當天在場時間進行估算而為之證述，即據以
    認定證人卯○當晚並不在場。
  又證人寅○、辰○於原審審理時雖均改證稱當天伊不在場，或答
    稱係聽他人所述，然依證人寅○ 於檢察官詰問案發當天起因
    是否竹竿案有人倒東西及被告因此到現場質問係何人所為，
    而竹竿當場承認此事等問題時，既仍證稱屬實，雖對於被告
    針對黃金澤當場承認報警一事，如何處理時，則改稱此部分
    伊不在場，而證人辰○於偵查中關於案發起因等情，亦與其餘
    證人所述相符，惟於原審審理時雖僅承認當天曾目睹丁○○
    在場查看倒地之黃金澤之過程，然依其餘證人所述，本件被
    告在黃金澤當場承認上情後，即發生遭棒揮擊頭部之事故（
    此部分詳如後述），可知，證人寅○於原審審理時證稱黃金澤
    遭毆打時不在場，證人辰○於原審審理時改稱僅看到丁○○查
    看黃金澤之一幕等語，均係事後為避免遭報復之迴避之詞，
    此部分不實或刻意迴避之證詞，仍應以證人寅○、辰○在偵查中
    所述較為可採，是以，被告上開辯詞均無足採為有利被告之
    認定。
(二)被告到場質問黃金澤後，黃金澤是否因被告之行為而發生倒
    地，造成頭部撞擊地面後當場昏迷不醒，並經送醫後不治之
    死亡結果？
１、本件被告於案發當天曾到場質問「竹竿」即黃金澤，已詳述
    如前，且被告亦坦承案發當天有看到竹竿躺在那邊等情（見
    原審卷二P73)，再依證人丑○於偵查中證稱：他（指被告）一
    進來就問說是誰報警的，「竹竿」就說是我，老財就拿工地
    裡面的木棍，釘板模的那種四方型木棍，從「竹竿」的頭敲
    下去，結果一下「竹竿」就倒下去等語（見他430卷一P16)
    ，於原審審理時證稱：看到辛○○拿木棍打「竹竿」、打一
    下、從頭下去的、棍子形狀是四方形的、看到他打下去，那
    個「竹竿」就躺下去了、躺下去的是砂地還有石頭等語（原
    審卷一P156、P157、P162)，及證人寅○於偵查中證稱：辛○○一氣之下，就隨地撿了一根角型木棒，從「竹竿」的頭部
    敲下去、敲下去的那一瞬間是沒有看到，但現場辛○○在，
    辛○○就說：誰報的我就把他敲下去，當時地上也有一根木
    棒，而「竹竿」躺在那邊，我們有過去看一下等語（見他
    430卷P105-106)，證人卯○於偵查中證稱：有親眼看到辛○○
    打黃金澤，他拿木棒敲黃金澤的頭部後方，是以側敲方式，
    打「竹竿」的頭一下等語（見他430卷P79)、於原審審理時
    證稱：當時在那邊和竹竿起口角有爭執，然後就動手打起來
    這樣子，竹竿就躺在地上、用四角那種木棒打、是臨時撿的
    、打「竹竿」一下、打了之後「竹竿」就躺在地上、他是用
    像打棒球一樣，往「竹竿」的頭部揮過去等語（見原審卷二
    P33、34、38、47)，上開證人之證述內容，就當天被告與黃
    金澤因報警一事起口角後，被告即隨手拾起地上之木棍，朝
    黃金澤頭部揮打敲擊一下後，黃金澤即應聲跌倒，頭部著地
    後不起之過程，均大致相符，且證人卯○於原審審理時復證稱
    ：（問：辛○○打黃金澤時，黃金澤是站著還是坐著？）站
    著，當時開始起爭執時就站起來了、其實他 (指黃金澤)從
    機車上起來的時候，那時起爭執的時候機車就已經倒地地上
    了（見原審二P36、45)等語，亦有卷附道路交通事故調查報
    告上所繪製之事故現場圖及照片 (見相卷P6、P7反面)可按
    ，而證人丙○○於本院審理時除亦證稱案發當時所看到機車
    倒地位置與上開交通事故調查報告表所繪製相同外；並當場
    將當天目睹救護車到場時所停放之位置，明確證稱係在機車
    旁，且以鉛筆加以圈註（見本院卷二P14反、P17)，再參酌
    證人即消防救護人員子○○於本院審理時對於案發當晚進去
    現場時是從鐵路旁邊那條路進去、是下擔架把人抬上去、是
    將救護車停在機車旁等情均證稱屬實，並證稱一般處理流程
    是如果有人受傷，車子會接近傷者，平常擔架抬上去差不多
    就直接上去車上，不會有相當的距離等語（見本院卷P146反
    面-147)，可知，本件救護人員係按照正常處流程，將救護
    車接近需救治之傷者停靠，而依證人丙○○及子○○均證稱
    當晚救護車係停在現場側倒之機車旁，足證，本件案發當晚
    ，被害人黃金澤確實係倒臥在機車旁。綜上，本件黃金澤倒
    地前被告即在場與之起口角，且黃金澤倒地後，被告亦在一
    旁，以被告當天親臨現場之目的，即因不滿黃金澤擅自報警
    ，以案發當天親致現場欲當面質問及教訓黃金澤者，既為被
    告之，則當天導致黃金澤頭部受外力，倒地頭部撞地乃隨手
    拾起木棍，除被告本人外，實乃想見尚有何人膽敢在被告面
    前造次？是以，上開證人丑○、寅○、卯○證稱當晚被害人對於被
    告之質問，乃自機車上雙腳著地後，以站立之姿試圖解釋時
    ，即遭被告以木棒揮擊頭部致跌倒，而頭部撞擊地面不起等
    情，堪認與事實相符。
２、被告雖一再黃金澤遭毆打時並不在場，且以證人寅○、辰○於原
    審之證詞為憑，並質疑秘密證丑○、卯○二人當天並未在場云云
    ，然此部分均無可採，已詳述在前，且查：
  證人寅○於原審審理時雖改稱：案發當天不在場，偵查中所述
    均係聽聞得來云云，然詳閱證人寅○於原審審理時，雖係以秘
    密證人方式出庭接受被告詰問，然因以案發之地點及時間，
    秘密證人恐在被告當庭詰問過程中，遭察覺其真實身分，是
    以，均以當時不在場及聽聞得來加以迴避，然經檢察官先避
    開毆打發生當時之情事，改對案發當天之起因進行詰問時，
    證人寅○對於案發當天被害人黃金澤有報案現場遭人倒東西，
    警察有到場了解，被告即到場詢問何人報案，黃金澤亦當場
    承認乃伊所為等情，則證稱屬實（見原審卷一p148-149 ）
    ，經檢察官再進一步對於當天被告使用之兇器材質及外形能
    否加以描述時，證人寅○當庭證述木棍之外形，亦與其餘證人
    丑○、卯○所述大致相同 (見原審卷一p149 -150)，而依證人丑○
    、卯○於偵查及原審審理時所述內容，案發當天被告一聽聞黃
    金澤承認伊有報警乙節後，當場拾起地上之木棍朝黃金澤頭
    部揮擊一下，黃金澤即跌倒，頭部著地後不起等情，可知，
    案發當天自被告到場質問起，至黃金澤到地不起止，係瞬間
    接續發生，則當晚目擊被告與黃金澤起口角之證人寅○，自無
    可能對於瞬間立即發生之棒擊黃金澤一事，未一併親睹之，
    再佐以，證人寅○對檢察官實行交互詰問時所詢問為何審理中
    證述與偵訊筆錄證述內容不同之原因，或沈默不語或無法對
    為何得對未自旁人聽說之部分於偵訊時做出陳述提出解釋之
    畏縮作證態度（見原審卷一p146、148、151），可見，證人
    寅○係為避免遭察覺其真實身分而刻意迴避此部分之問題，是
    以經被告再度詢問，何以能知悉被告有持該木棍一詞時，方
    又改稱均係聽說，然苟證人寅○之證述內容均係聽聞得來，則
    證人寅○大可對於一切敲打過程，均以係聽聞得來一筆代過，
    惟觀諸證人寅○既乃願意針對部分內容而為證述，足證，證人
    寅○於原審審理時，僅係避免遭被告報復而更改部分證詞，至
    為明顯，此部分證詞，仍應以證人寅○於偵查中之證詞較為可
    採。
  證人辰○於審理時雖陳稱偵訊時證言係說謊不實、「情節完全
    是自己想的」云云（見原審卷二P60、63），惟查依證人辰○
    於原審審理時時既證稱其事發後有到現場，當時並未見到被
    告 (見原審卷二P63)，惟依被告自己亦承認當時事發後亦有
    到現場且看見被害人黃金澤當時倒在地上 (見原審卷二P71-
    74)，足見秘密證人辰○於審理時所為證述顯屬虛偽且與被告
    之自承之事實相左，自難採信證人辰○於原審審理時證稱當天
    被告未在場之證詞，據以為有利被告之認定。
  證人丑○、卯○二人對於案發當晚被告如何責問擅自報警之黃金
    澤，及隨後持地上木棍朝黃金澤頭部揮擊一下，黃金澤即倒
    地不起等情，彼此證述相互吻合，且尚無矛盾不合理之處；
    而秘密證人之身分本應予以保護，是所為證言於不妨害事實
    探知之前提下，本得就其得知消息之來源與背景於回答時有
    所保留，尚不得執此而否定證人所為證言之真實性，據以為
    證人丑○、卯○二人於案發當晚不在現場之認定。至於證人丑○、
    寅○、卯○等人於偵查及原審審理時所證稱當時在場有大胖、出
    外仔、河馬、阿信、肉粽、炸糕、阿呆等，大胖即陳勝義、
    出外仔即林源順、阿信即丙○○、肉粽即癸○○、炸糕即秀
    成貴、阿呆即丁○○等人 (他430卷一P16-17、105、卷二
    P79、原審卷一P156、144)，其中證人陳勝義、林源順於偵
    訊時、證人甲○○於本院審理時雖均否認案發當晚曾在現場
    目睹上情（見他430卷二P6-8、14- 15、本院卷二P67反面)
    ，證人丙○○、癸○○於本院審理時，亦否認有目睹黃金澤
    遭人敲打倒地之過程，然本件案發地點係在被告經營之廠區
    後方，現場多係被告旗下小弟或砂石車司機出入之地，為避
    免所為證詞影響日後居家人身安全，乃一概證稱未在場或未
    目睹事件之發生，乃人情之常，惟觀諸證人癸○○於本院審
    理時，僅就因聽聞喧嘩聲而醒來，並看到大樹下有倒一人，
    丁○○即以腳踢該倒地之人，並證稱黃金澤之倒臥地點，位
    在榕樹下云云，復證稱現場有黃金澤之摩托車，且就在黃金
    澤旁沒多遠，但本件案發當時，黃金澤機車之停放位置，係
    位在貨櫃屋前方，距離榕樹約10餘公尺，業經證人丙○○證
    述在卷（見P14反面)，且依當天前往救護之消防人員子○○
    在本院審理證稱：救護車係停在機車旁等情，及接獲通報到
    場處理之員警壬○○在相驗事件偵查中供述死者倒在現場，
    距離機車不到1公尺 (見相續卷P125反面)，於本院審理時亦
    證稱：機車在人旁邊（見本院卷一P144反)，可知，證人癸○○係刻意隱瞞黃金澤倒地前之事實，並順應被告意旨，而
    證述與事實明顯不符之黃金澤實際倒地之位置，更足以證明
    ，證人癸○○係基於自我保護下而為不實之證詞，非可以秘
    密證人所證述當晚在場之人，均否認上情，即據以認定秘密
    證人之證詞無可採信為真正。此外，被告雖一再引導證人本
    件死者黃金澤之倒臥位置係在圍牆旁，且證人壬○○於本院
    審理時亦曾改稱是在圍牆旁沒錯（見本院卷一P144反)，然
    依證人壬○○於本院審理具結後，最初即證稱：機車在人旁
    邊等語（本院卷一P144反)，且案發當下既僅將現場單純以
    車禍事故予以報結，有88年度相字第527號卷宗可佐，自無
    可能於10年後，對於當晚死者倒臥位置，猶能證稱係倒臥在
    卷附道路交通事故調查報告表上所未載之圍牆旁，且該證詞
    內容，復與相驗事件當時向檢察官說明之位置，及救護人員
    即證人子○○證述內容，明顯不符，應係證人壬○○事後順
    應被告而為之說詞，所述亦無可採信為真正。本件死者倒臥
    之位置，應係在機車旁，換言之，應以證人丑○、寅○及卯○所述
    ，係自機車上兩腳著地站立欲與被告解釋之際，遭被告持木
    棍揮擊頭部後，在機車旁跌倒頭部著地不起等情，與事實相
    符。
３、本件被害人黃金澤遭被告持木棍揮擊頭部右側一次，致重心
    不穩而跌倒，並導致頭部撞擊地面後不起之事實經過情形，
    業經秘密證人丑○、寅○、卯○於偵訊中就重要情節為一致之陳述
    ，並經審理中實行交互詰問程序驗證其真實性；而被害人黃
    金澤經送醫急救後，其遭被告以木棍揮擊頭部右側部位，均
    未形成以棍棒敲打結果之撞擊傷，此部分業經當時為被害人
    黃金澤進行急診治療之醫師李俊達於偵查中陳稱：被害人只
    有鼻側有輕微擦傷，頭部有並無外傷，且二手臂亦無骨折淤
    血現象等語（見相續卷P52反)，及證人台灣苗栗地方法院檢
    察署檢驗員王頌鴻於原審92年訴287號案件針對被害人黃金
    澤之相驗過程亦具結證稱：死者觸摸沒有外傷及頭皮下血腫
    等語 (見92訴287卷P167)，及法務部法醫研究所於原審92
    年訴287號案件針對被害人黃金澤死因進行鑑定之證人蕭開
    平亦證稱：真正東西打的話，應該會有點成一面，會有血腫
    ，較厲害的話，骨頭會裂，本案沒有看到這種情形等語（見
    92訴287卷P163)，核與本院件死者生前病歷等資料送法務部
    法研究所鑑定結果，亦認為依檢送署立苗栗醫院攝得電腦斷
    層，有對側顳區軟組織增加狀，有該所98年2月12日法醫理
    字0980000208號函在卷可稽 (見本院卷一P131)，可證，本
    件被害人黃金澤雖遭被告以木棍揮擊頭部右側時，瞬間並未
    造成頭部右側受有外傷或頭皮下血腫、顱骨骨折等傷害，亦
    未造成黃金澤顱部受有敲打結果之撞擊傷；惟被害人亦因被
    告上開揮擊行為，致重心不穩而跌倒，並造成頭部撞擊地面
    昏迷不醒，已經證人丑○、寅○、卯○證述在前，且本件被害人確
    實受有右側硬腦膜下出血之傷害，復經證人李俊達、王頌鴻
    證述在卷，並有臺灣苗栗地方法院檢察署驗斷書在卷可憑（
    見相卷P15-19)，再經本院將死者相關病歷送法務部法醫研
    究所鑑定結果，亦認為人體頭部以棍棒等敲打之結果為撞擊
    傷，而自行跌倒頭部著地，會造成對撞傷之型態傷，二者造
    成之症狀均為顱內出血，但解剖及病歷資料結果一般可據以
    研判為撞擊傷或對撞傷。並以死者黃金澤曾於85年8月12 日
    就醫時所攝得之電腦斷層即有硬腦膜下腔出塊，且血塊尚未
    完全吸收，而案發後送醫急救時即88年9月23日21時34分許
    所攝得之電腦斷層，除支持死者有慢性硬腦膜下腔出血之血
    塊併局部實質化之特徵，所謂局部實質化係指有先前出血所
    遺留、尚未經人體自行吸收之舊血塊外，亦即死者送醫當時
    ，除有舊血塊及慢性顱內出血症狀外，尚有新的右側硬腦膜
    下腔出血之顱內出血之現象；此外，又攝得死者有對側（指
    左側）顳區軟組織增加狀（即腫大），且此時亦有顱內出血
    併中線明顯偏移，即顱部大腦中線由右向左偏移之情形，而
    該對側顳區軟組織腫大增加之現象，即屬對撞傷之特徵，有
    法務部法醫研究所98年2月12日法醫理字第0980000208號函
    在卷可稽 (見本院卷一P131-132）。益徵，本件死者黃金澤
    於案發當天送醫時所新發生之右側硬腦膜下腔出血現象，係
    黃金澤左側顳部觸地後，同時造成左側顳區軟組織腫大，及
    右側硬腦膜下腔出血之對撞傷所產生，灼然甚明。
４、被告雖一再以關於黃金澤之死亡原因，業經原審另案即92年
    度訴字第287號、本院另案94年度上訴字第1408號判決認定
    與木棒敲擊行為無因果關係，且法務部法醫研究所97年5月
    15日法醫理字第0970002132號覆函亦表示無法排除跌倒造成
    對撞傷顱內出血之可能能為其論據，惟本件另案即原審92年
    度訴字第287號、本院94年度上訴字第1408號確定判決係以
    該案之被告丁○○所自白持木棍打被害人頭部、後腦七、八
    下，被害人亦以手擋等事實，與相驗所得知之被害人身體除
    疑為插管壓印傷痕之口鼻部輕微擦傷、下唇部有一處瘀傷外
    ，並無其他新傷痕，且手肘部位，亦應任何抵抗傷痕，而認
    該案被告丁○○之自白與事實不符，且該案件亦認定本件被
    害人之硬腦膜下腔出血，並非遭人持木棍毆打所引起，此一
    認定，與本院之認定採同一見解，並無相互牴觸之情事，至
    於前案因疏未察覺本件死者案發送醫時之電腦斷層資料上，
    確實呈現對側即左側顳區軟組織增加狀之對撞傷，而認本件
    被害人之顱內出血亦與被害人遭猛力推倒所造成無關，惟此
    部分經本院再次送法醫研究所鑑定後，業已針對死者黃金澤
    確實有對側顳區軟組織增加狀，詳見該所98年2月12日法醫
    理字第0980000208號函說明二、(二)、2所載，是以，在犯
    罪事實前提不同即本院係認定被害人係遭被告持木棍揮擊右
    側頭部，致重心不穩跌倒，造成頭部左側撞擊地面昏迷不醒
    ，及據以判斷死者傷勢之資料不同即對於死者送醫當時顱部
    症狀之資料，經仔細比對入院當時之電腦斷層，另察出確實
    有對側顳區軟組織腫大之對撞傷特徵等情形下，本案是否具
    有相當因果關係，自需於本案犯罪事實中重行認定，且他案
    判斷基礎與本院既不相同，自不生拘束本案之效力。再者，
    法醫研究所歷次之鑑定結果，對於本件被害人之顱內出血即
    硬腦膜下腔出血，並非硬物敲打之撞擊傷所引起，且亦認定
    本件死者之硬腦膜下腔出血，屬外傷性出血，非動腦瘤破裂
    或腦血管意外等自發性所造成，均採一致之見解，僅係對於
    該外傷性出血原因，因當時未能察覺死者確實有對側顳區軟
    組織腫大之對撞傷特徵，又無任何頭部外傷，而未能鑑定係
    何外力所引起，此外，證人蕭開平於92年度訴字第287號案
    件審理時，就死者當時已存在許久之慢性硬腦膜下腔出血及
    舊血塊之情形，而提出在醫學上之見解，認為死者極易因外
    力或震動導致慢性顱內出血達某一臨界點時，即因舊血塊及
    新出血壓迫中樞神經休克死亡，並非無訛，惟本件被害人黃
    金澤既非因慢性顱內出血達某一臨界點而造成中樞神經休克
    死亡，已詳述在卷，則證人蕭開平此一醫學上之見解，自無
    據以為有利被告之認定，且證人蕭開平及法醫研究所除均認
    定死者之顱內出血即硬腦膜下腔出血係外傷性出血外，亦均
    認定死者顱內出血係跌倒頭部撞擊地面而引起，僅係對於係
    何種外力導致死者跌倒，因無其他資料供其判斷，而無法鑑
    定，然究竟係何外力造成死者跌倒，本非鑑定人鑑定範圍，
    且此部分亦經本院依相關事證認定在前，是以，被告及其辯
    護人執原審92年度訴字第287號及本院另案94年度上訴字第
    1408號判決及法醫研究所之鑑定覆函，據以為被害人黃金澤
    之死亡與遭被告跌倒頭部左側撞擊地面無關，顯無理由。
(三)被害人之死亡與被告持棒揮擊頭部行為，有無因果關係？
１、按所謂相當因果關係，係指依經驗法則，綜合行為當時所有
    一切事實，為客觀之事後審查，認為在一般情形下，有此環
    境、有此行為之同一條件，均可發生同一之結果者，則該條
    件即為發生結果之相當條件，行為與結果即有相當之因果關
    係。反之，若在一般情形下，有此同一條件存在，而依客觀
    之審查，認為不必然皆發生此結果者，則該條件與結果不相
    當，不過為偶然之事實而已，其行為與結果間即無相當因果
    關係。亦即以所生之結果觀察，認為確因某項因素而惹起，
    又從因素觀察，認為足以發生此項結果，始克當之（最高法
    院76年度台上字第192號判例、58年度台上字第404號判例要
    旨參照）。是同前所述，本件之客觀事實乃被害人黃金澤因
    遭被告辛○○以木棍揮擊頭部一下後重心不穩而跌倒，造成
    頭部左側撞擊地面，引起右側硬腦膜下腔出血，導致併發多
    重器官衰竭死亡之結果，殆堪認定。被害人之死亡原因係右
    硬腦膜下腔出血，而該顱內出血又係被害人頭部撞擊地面所
    引起，然被害人之跌倒，復肇因於遭被告以木棍揮擊頭部之
    外力行為，徵諸經驗法則，案發當天，若非被告以木棍揮擊
    死者之外力行為，被害人實無可能因此重心失衡而應聲倒地
    ，故被告之揮擊行為，自與導致被害人跌倒而頭部撞擊地面
    引起顱內出血，併發多重器官衰竭死之死亡結果有相關因果
    關係。
２、復按加重結果犯，乃謂行為人對於有故意之行為，而發生無
    故意之加重結果，使之對加重結果負刑事責任者之謂。刑法
    第17條規定：「因犯罪致發生一定之結果，而有加重其刑之
    規定者，如行為人不能預見其發生時，不適用之」，即加重
    結果犯，以行為人對於加重結果之發生在客觀上能預見而不
    預見者為要件，行為人僅對基本行為所犯之輕罪有認識，對
    加重結果無認識，惟對加重結果，在客觀情形一般人能預見
    者為要件。刑法第277條第2項前段之傷害致人於死罪，係對
    於犯傷害罪致發生死亡結果所規定之加重結果犯，依刑法第
    17條之規定，以客觀上行為人能預見其死亡結果之發生而主
    觀上不預見為要件（最高法院90年度台上字第4112 號判決
    可資參照）。又按刑法上傷害致人於死罪，指傷害行為與死
    亡之發生有因果關係之聯絡者而言，不惟以傷害行為直接致
    人於死亡者為限，即因傷害而生死亡之原因，如因自然力之
    參加以助成傷害應生之結果，亦不得不認為因果關係之存在
    （最高法院19年上字第1438號判例可資參照）。本件被害人
    黃金澤遭被告持木棍揮擊頭部右側一次，致重心不穩而跌倒
    ，並導致頭部撞擊地面後不起之事實經過情形，已詳述在前
    ，而依據現場照片，被害人遭揮擊之地點之地面，屬砂石地
    面，且周圍僅係貨櫃屋及鐵軌，並無住家，案發時間係傍晚
    時分，照明非佳，有現場照片及道路交通事故調查報告表可
    佐，被害人當時係騎乘機車前往該處，僅在機車上將雙腳著
    地，以站立姿式擬向被告解釋報案原委時，突遭被告隨手拾
    起地上之木棍即朝被害人頭部揮擊而，則被害人遭此突發襲
    擊，以致人車重心失衡跌倒之可能性甚高；更可能因此突發
    之外力而跌倒，導致頭部直接撞擊地面，極易造成頭部嚴重
    傷害而導致死亡之結果，此亦應為一般人本其知識經驗於客
    觀上所得認識。且依當時情形，並無不能預見之事由，而被
    告主觀上疏未預見，仍以手持木棍朝毫無防備之被害人黃金
    澤之頭部右側揮擊而去，並因之使被害人因重心不穩往左側
    傾倒，造成其左側頭部直接撞擊地面，參酌上揭所述，被告
    所為即已該當加重結果犯之要件；至於被告辯稱本件被害人
    之死亡係因其個人特殊體質所造成，客觀上實無法預見被害
    人之頭部會因撞擊而死亡云云，惟被告是否具有預見可能性
    ，應自其客觀行為觀察是否通常一般人可否自該行為有所預
    見而為判斷，而本件被告持木棍朝人體頭部揮擊之行為，依
    通常經驗法則，客觀第三人均當有所預見該揮擊人體重要器
    官所在之部分，有造成頭部直接受有重創而發生死亡結果之
    可能性，亦有可能因該遭此外力，造成受毆擊者跌倒，導致
    頭部撞擊地面受有重創，而發生死亡結果之可能性，殊不因
    本件被害人是否體質特殊而有所不同認定，況且，本件被害
    人不僅能為日常生活行為，更可受被告之僱用在現場路況非
    佳之工地擔任現場監工工作，可知，鑑定人蕭開平依被害人
    之過往病歷之鑑定意見，僅係針對被害人之腦部曾有開刀紀
    錄，及慢性硬腦膜下腔出血，認為有別於一般人，然尚難以
    此遽稱被告之體質已特殊至足以否定任何一般人對被告頭部
    為毆擊行為均無預見被告死亡之可能性，即可知被告辯稱無
    稽之處，更何況本件被告所為並非係手段輕微如以手指稍加
    碰觸之傷害行為，而可謂其客觀上存有不能想像其行為可能
    將造成被害人死亡之可能性；卻係以木棍朝對方頭部方向揮
    擊，而為可能致人於死之傷害手段。是被告以其持木棍毆擊
    被害人頭部，造成被害人跌倒頭部撞擊地面時，客觀上無預
    見被害人將因撞擊而發生死亡結果之可能性云云，即顯屬事
    後卸責之詞，難予憑採，至臻灼然。
(四)雖被害人家屬於原審審理時一再質以被告係基於殺人之犯意
    云云。惟按殺人與傷害致死之區別，應以有無殺意及下手加
    害時有無死亡之預見為斷，至於被害人受傷處是否致命部位
    及傷痕多寡，輕重為何？亦僅得供審判者心證之參考，究不
    能據為絕對之標準（最高法院著有20年非字第104號判例參
    照）。又判斷行為人於行為當時，主觀上是否有殺人犯意，
    除應斟酌其使用之兇器種類、攻擊之部位、行為時之態度表
    示外，尚應深入觀察行為人與被害人間之關係、衝突之起因
    ，行為當時所受之刺激、下手力量之輕重、被害人受傷之情
    形及行為人事後之態度等各項因素，綜合予以研析，而難遽
    因行為人持凶器揮向被害人之重要部位，而認其必有殺人之
    故意，最高法院亦著有18年上字第1309號及19年上字第718
    號判例意旨可資參照。依證人丑○、寅○、卯○於偵查中除均證稱
    ：本件起因係辛○○對被害人黃金澤之報警行為不滿而起口
    角外，證人寅○復證稱：辛○○也說對於竹竿倒下去，自已也
    嚇一跳等語（見他430卷一P107)等證述內容，可知，被告僱
    用被害人在現場擔任監工，僅係聽聞被害人擅自報案而招惹
    警方上門查看一事感到不滿，之前並無深仇大恨等情，衡情
    當無足以使被告萌生殺機。又被告以木棍朝被害人頭部揮擊
    ，然所使用之木棍係隨手拾取地上之木棍，並非事前準備在
    先，且揮擊次數亦僅一下，此亦均經證人D1、D2、D3證述稽
    詳，被告並非持續朝被害人頭部為致命之攻擊，若其真有殺
    人之意，當不僅止於此。故由被告與被害人之關係，行為動
    機、攻擊力道、方式及行為後等一切情狀觀之，揆之上開前
    例意旨，被告應係基於傷害之犯意而毆擊被害人無疑。
(五)綜上論述，本件係被告故意揮擊被害人頭部，造成被害人重
    心失衡跌倒而頭部撞擊地面，引發被害人因頭部受有硬腦膜
    下腔出血之重創，併發多重器官衰竭而死亡無訛，被告應就
    傷害後所生加重死亡結果負責。此部分事證明確，被告傷害
    致死之犯行堪予認定。
二、就犯罪事實欄二（二）恐嚇取財及二 (三)恐嚇危害安全部
    分：
    訊據被告對於此部分事實於本院審理時均供承不諱，核與證
    人即被害人汪喬松、證人A2、莊順彬、乙○○、胡文雄於偵
    查中之證述內容互核相符（見他590卷p81-86、他430卷二
    p84-87 、偵4883卷p57-59、他430卷一p75-78、偵4883卷
    p62-63)，並有汪喬松被毆打傷害照片7幀、苗栗縣後龍鎮公
    庫支票影本2紙、苗栗縣警察局員警工作紀錄簿影本、受理
    各類報案紀錄表影本在卷可稽（見他590卷p97-98、他430卷
    p75-77）。足見被告上開自白與事實相符，堪予採信為真正
    。此部分事證業已明確，被告恐嚇取財及恐嚇危害安全之犯
    行均堪認定。
三、就犯罪事實欄二（四）傷害致人受重傷及恐嚇危害安全部分
    ：
    訊據被告雖不否認於案發當天曾在愛琴海卡拉ok店與戊○○
    起口角，並有丟擲玻璃啤酒杯之舉，惟矢口否認有重傷害之
    認知及犯意，亦無恐嚇之詞，並辯稱：伊與被害人是20年交
    情之好友不可能為借一個抽水馬達有重傷害被害人之故意，
    且伊係一時情緒失控，突然將杯子以「丟」擲之方式隨意砸
    向被害人戊○○，非持酒杯直接砸向被害人眼睛，並無重
    傷害之犯罪故意；又被害人校正後之視力為0.5，比一般人
    眼鏡摘掉時的視力還好，故顯無重傷害之結果，如同一個人
    並未截肢，骨折後治好雖仍有跛腳情形但仍非屬毀敗或嚴重
    減損一肢機能之重傷罪之情形，依臺灣苗栗地方法院檢察署
    95年度偵字第551號不起訴處分理由書，與本件情形相同，
    亦認植入人工水晶體後校正視力可達0.4，故未達重傷害之
    結果，應屬成立傷害罪之同樣見解可供參考，本件被害人戊○○在既已撤回告訴，應為傷害罪之不受理判決云云。惟本
    件被告對於被害人戊○○所受之傷係伊所造成乙節既已供承
    不諱，惟否認有何重傷害之認知及故意，是以本件首應審究
    者在於被告究竟以何種方式傷害被害人及被害人所受之傷害
    是否已構成重傷害。經查：
(一)依證人即被害人戊○○於偵查中證稱：「辛○○一進來就拿
    玻璃杯往我右眼砸下去」、「並跟我說：下次再輸贏！」等
    語（見他430卷p9），於原審審理時就事發當時二人間之相
    對位置距離時，所證稱：「（問：你發現他沒跟他打招呼，
    他走來你旁邊就直接拿酒杯砸向你？）對。」、「（問：辛○○拿酒杯砸你的時候，他就是站在你的右手邊？）對。」
    、「（問：你們坐這樣，他站你前面桌子對向，後面不就屏
    風？）我後面是櫃臺，然後他就往裡面走。」、「（問：為
    何你認為辛○○沒有要取你眼睛的意思？）因為他進來杯子
    拿起來就砸，他也沒有說一定要打你眼睛，我怎麼說他要打
    我眼睛。」、「（問：他是直接拿著杯子就往你眼睛直接杯
    子沒放就打下去？還是用丟的？）臉部這樣砸過來。」、「
    （問：直到貼近眼睛的地方手才放下來是嗎？）對，因為當
    初我記不太清楚，應該是這樣。」、「（問：不是用丟的就
    對了？手拿杯子就這樣往臉部砸下去？）對」等情（見原審
    卷p16、18、21、24），核與證人巳○○於偵查中證稱：「
    原先他們在電話中發生口角，結果辛○○一進來，都沒有講
    話，就拿玻璃杯往戊○○的眼睛砸。」等語（見他430卷p13
    -14)，及於原審審理時所具結證稱：「不是用丟的，就是手
    丟帶砸，然後大概接近的時候就放掉了。」等語（見原審卷
    一p195），均互核相符，再佐以被害人送醫當時，經檢查結
    果，其右眼球受有開放性外傷造成右眼眼球破裂合併外傷性
    白內障與多處眼瞼撕裂傷，亦有台中榮民總醫院診斷證明書
    及覆函與病歷資料等在卷可稽（見他430卷一P8、偵4883卷
    P74-88)，足證，本件案發當時被告確實有直接走至被害人
    戊○○身旁，並持玻璃酒杯砸向被害人臉部之行為；惟自被
    告進門後之連貫動作觀察，及被害人所受之傷害，除右眼眼
    球部位外，尚包含右側顏面亦受有撕裂傷，有前開診斷證明
    書可佐，可知，被告尚無特地瞄準被害人眼睛之行為，故難
    認被告有毀敗或嚴重減損之重傷害故意存在，而僅有意在以
    酒杯砸傷被害人臉部之傷害故意，合先說明。然客觀上，普
    通一般人均有以酒杯砸向被害人臉部將可能造成重傷害結果
    之預見可能性，是本件被告仍成立傷害致人重傷罪，當屬無
    疑，是以被告辯稱其係隔一段距離丟擲被害人云云，與證人
    乙○○、胡文雄所述明顯不符，自無足採，至於被告於本院
    審理時，雖另提出照片一幀為憑，然所提出之照片既非事故
    發生時之照片，亦無法此為有利被告之認定。又被告於原審
    審理時，雖請求傳喚證人午○○為有利證述，惟依證人午○○於原審審理時，就案發當時，被告係以何物丟砸被害人，
    竟證稱係以紅酒杯而非啤酒杯、又對於被告係如何傷害被告
    ，則證稱被告非直接砸向被害人，而係丟到桌上反彈傷及被
    害人云云，後又改稱係直接丟向被害人等語（見原審卷一p2
    07-209），所證述之內容或明顯與事實不同，或反覆不一，
    足證乃為虛偽不實，自無足為被告有利之認定，附此敘明。
(二)按刑法第10條第1項第4款重傷害定義之所謂「嚴重減損」，
    係指生理機能之減損程度，客觀上即就一般人而言，已嚴重
    影響其功能之正常運作而言。本件被害人戊○○於事故發生
    ，經立即送醫救治，除於當日接受右眼眼球破裂傷口縫合手
    術，並因該眼球破裂合例外傷性白內障，而一併接受白內障
    摘除之縫合手術，復於96年9 月11日進行右眼人工水晶體植
    入和前玻璃體切除術，仍造成右眼矯正視力減至0.5之程度
    ，且該右眼視力已無恢復可能，有台中榮民總醫院診斷證明
    書及覆函及檢附之病歷在卷可佐 (見他430卷一p8、偵4883
    卷74、78反面、原審卷一p25、本院卷一p136)，而依被害人
    所進行之手術內容以觀，本件被害人除右眼有外傷性白內障
    而遭摘除白內障外，其右眼水晶體並因此傷害受損而植入人
    工水晶體，此一治療情形，實與人遭截肢後裝上義肢之情形
    相似，蓋「人工水晶體」乃代替眼睛重要部位水晶體之功能
    ，而水晶體之永久切除，正如同人體一肢重要部位之切除般
    ，又被害人雖經上開手術治療，其右眼矯正後之視力亦僅有
    0.5之程度，且已無恢復之可能，亦有病歷表可稽（見偵488
    3卷p78反面)，足證被害人一眼視能雖經值入水工水晶體後
    ，其正常運作亦已嚴重減損，此亦與人體經截肢後，雖安裝
    義肢，亦大大降低原有肢體之行動能力相似，衡諸常情，本
    件被害人所受之傷害，顯然已屬嚴重減損一目之視能，自已
    構成刑法第10條第4項第1款之重傷害之範疇。被告以人工水
    晶體之植入，已使被害人視能部分回復，而謂其傷害行為無
    重傷害結果之發生等語置辯，所辯顯有誤解，自無可採信。
    此外，本院法律見解並不受臺灣苗栗地方法院檢察署之意見
    所拘束而本於法律，獨立判斷，乃屬當然。另有關被告於對
    被害人戊○○為傷害犯行離去時並以台語恫稱：「下次再輸
    贏！」之事實，業經證人戊○○偵訊時已證述明確，再佐以
    被告於案發當天，係基於教訓被害人戊○○之意思，一進入
    店內，不發一言，即持玻璃酒杯直接朝被害人右臉部砸去，
    且對於當場造成被害人滿臉鮮血，被告既未主動將被害人送
    醫，益徵其教訓意思甚濃，然被告至此既尚未發言以表明其
    立場，遂於所為傷害行為結束後，將離去之際，向被害人恫
    稱：下次再輸嬴等語，實與被告當日動機、舉止相符，被害
    人於原審審理時，因與被告達成和解，且因時間之經過，而
    為業已忘卻之陳述，惟仍無礙於被訴事實之認定，被告就此
    僅空言否認，並無足採，均併此敘明。
(三)綜上所述，被告所辯均屬飾卸之詞，不足採信。其傷害致人
    受重傷、恐嚇危害安全等犯行，已臻明確，均堪認定。
四、被告於犯罪事實欄二 (一)、(二)行為後，刑法業於94年2月
    2日修正公布，95年7月1日起施行。按行為後法律有變更者
    ，適用行為時之法律，但行為後之法律有利於行為人者，適
    用最有利於行為人之法律，刑法第2條第1項定有明文。茲本
    條係規範行為後法律變更所生新舊法律比較適用之準據法，
    本身尚無新舊法比較之問題，於新法施行後，應一律適用新
    法第2條第1項之規定，為「從舊從輕」之比較，先予敘明。
    又以本次刑法修正之比較新舊法，應就罪刑有關之一切情形
    ，綜其全部罪刑之結果而為比較（最高法院95年5月23日95
    年度第8次刑庭會議決議參照）。經查：
(一)被告行為後，刑法第55條後段有關牽連犯之規定業已刪除，
    是於新法修正施行後，被告所犯犯罪事實欄二 (二)部分，2
    次刑法第302條剝奪他人行動自由罪及第346條恐嚇取財罪，
    即須分論併罰，是應適用修正前刑法第55條後段具方法、目
    的關係之牽連犯之規定，對被告較為有利。
(二)刑法第33條第5款有關於罰金刑之規定，在刑法施行法於95
    年6月14日修正增訂第1條之1，並自95年7月1日起施行。關
    於罰金刑，刑法分則編各罪所定罰金刑之貨幣單位原為銀元
    ，修正前刑法第33條第5款規定：「罰金：1元（銀元）以上
    」，而依罰金罰鍰提高標準條例規定，就72年6月26 日前修
    正之刑法部分條文，罰金數額提高2至10倍，其後修正者則
    不提高倍數，並依現行法規所定貨幣單位折算新臺幣條例規
    定，以銀元1元折算新臺幣3元。修正後刑法第33 條第5款規
    定：「罰金：新臺幣1000元以上，以百元計算之」，刑法第
    33條第5款所定罰金貨幣單位經修正為新臺幣後，刑法分則
    各罪所定罰金刑之貨幣單位亦應配合修正為新臺幣，為使刑
    法分則編各罪所定罰金之最高數額與刑法修正前趨於一致，
    乃增訂刑法施行法第1條之1：「中華民國94年1月7日刑法修
    正施行後，刑法分則編所定罰金之貨幣單位為新臺幣。94年
    1月7日刑法修正時，刑法分則編未修正之條文定有罰金者，
    自94年1月7日刑法修正施行後，就其所定數額提高為30倍。
    但72年6月26日至94年1月7日新增或修正之條文，就其所定
    數額提高為3倍」之規定。從而，刑法分則編第302條及第34
    6條所定罰金刑之最低數額，依修正後刑法第33條第5款所定
    罰金刑最低數額，較之修正前提高，自以修正前刑法第33
    條第5款之規定有利於被告。
(三)刑法第28條有關共同正犯之規定，對於業已參與犯意聯絡及
    行為分擔之數行為人之共犯認定，不生任何影響，不論依修
    正前、後之規定，均應論以共同正犯，是於本案新舊法對被
    告而言並無有利或不利之情形。應依一般法律適用原則，適
    用裁判時法，即適用修正後刑法第28條之規定論以共同正犯
    。
(四)本件被告所為均係故意犯罪，被告於有期徒刑執行完畢後5
    年以內，再故意犯本件有期徒刑以上之罪，不論依修正前之
    刑法第47條，或修正後之刑法第47條第1項之規定，均構成
    累犯，對被告而言並無有利或不利之情形，自不生新舊法比
    較之問題。應依一般法律適用原則，適用裁判時法，即適用
    修正後刑法第47條之規定論以累犯，並加重其刑。
(五)關於定應執行刑之問題，修正前刑法第51條第5款規定：「
    宣告多數有期徒刑者，於各刑中之最長期以上，各刑合併之
    刑期以下，定其刑期。但不得逾20年。」，而修正後刑法第
    51條第5款規定：「宣告多數有期徒刑者，於各刑中之最長
    期以上，各刑合併之刑期以下，定其刑期。但不得逾30年。
    」，新法將宣告多數有期徒刑時，得定之應執行刑最高刑期
    提高為30年，是比較新舊法之結果，自以修正前之法律較有
    利於被告。
五、核被告所為：
(一)就犯罪事實欄二 (一)部分：係犯刑法第277條第2項前段之
    傷害致人於死罪；查依被告為毆擊行為之動機及行為手段僅
    為揮擊木棍一次，其主觀上當無殺人之故意，已如前述，檢
    察官起訴書認被告此部分涉犯刑法第271條第1項之殺人罪嫌
    ，容有誤會，惟其基本社會事實相同，且業經原審審理時表
    示有變更起訴法條之可能，並經兩造表示無異議（見原審卷
    (二)P64、65），本院自應予審理，並依法變更起訴法條。
    又犯人自行隱避在刑法上既非處罰行為，則教唆他人頂替自
    己以便隱避，亦應不構成犯罪，最高法院24年上字第4974號
    著有判例可參，故被告唆使案外人丁○○頂替犯罪之行為，
    即屬不罰，附此敘明。
(二)就犯罪事實欄二 (二)部分：被告係犯刑法第302條第1項之
    剝奪他人行動罪、刑法第346條第1項之恐嚇取財罪及刑法第
    302條第1項之剝奪他人行動罪，被告恐嚇取財犯行之前、後
    2次剝奪他人行動犯行與恐嚇取財罪具有方法目的之牽連關
    係構成牽連犯，應依修正前刑法第55條後段規定，從一重之
    恐嚇取財罪處斷。又被告此部分犯行，或與丁○○、或與綽
    號阿志及其他不詳姓名成年男子間，共同為之，彼此間有犯
    意之聯絡及行為之分擔，均為共同正犯。
(三)就犯罪事實欄二（三）部分：係犯刑法第305條之恐嚇危害
    安全罪。
(四)就犯罪事實欄二（四）部分：分別係犯刑法第277條第2項後
    段之傷害致人重傷罪及刑法第305條之恐嚇危害安全罪；又
    依被告以啤酒杯砸傷被害人戊○○行為之動機，及所為之方
    式係隨手持啤酒杯砸向被害人臉部等情以觀，被告應係基於
    傷害之故意，而對於重傷害發生結果係應注意、能注意卻未
    注意，而為砸傷被害人之行為，以致重傷害結果之發生，故
    本件公訴意旨認被告此部分前段犯行，係犯刑法第278條第1
    項之重傷罪，即有未洽，惟其起訴事實與本院審理之基本事
    實同一，且業經原審審理時表示有變更起訴法條之可能，並
    經兩造表示無異議，本院自應予審理，並依法變更起訴法條
    （見原審卷二p88）。
(五)就犯罪事實欄二（一）、（三）、（四）部分犯行而言，因
    被告前有犯罪事實欄一所載槍砲彈藥刀械管制條例罪及竊盜
    罪等前科紀錄，有臺灣高等法院前案紀錄表1份附卷可稽，
    故被告於84年8月22日縮短有期徒刑2年之刑期期滿執行完畢
    後5年內，再於88年9月23日犯本件犯罪事實欄二（一）部分
    最重本刑為有期徒刑以上之罪，及於95年9月5日易科罰金執
    行完畢有期徒刑6月之刑期完畢後5年內，再於96年間犯本件
    犯罪事實欄二（三）、（四）部分最重本刑為有期徒刑以上
    之罪，構成累犯，爰均依刑法第47條第1項規定，加重其刑
    。
(六)被告上開所犯傷害致人於死罪、恐嚇取財罪、恐嚇危害安全
    罪、傷害致人重傷罪及恐嚇危害安全罪5罪間，犯意各別，
    行為互殊，應予分論併罰之。
六、原審就被告所為犯罪事實欄二（一）、（二）等罪事證明確
    ，予以論罪科刑，固非無見。惟原判決就犯罪事實欄二 (
    一)所示之犯行，認被害人黃金澤右側硬腦膜下腔出血係遭
    被告持木棍敲擊頭部所造成之撞擊傷，顯與黃金澤之顱內出
    血係跌倒造成之對撞傷不符，且疏未論述被告為上開行為時
    ，為累犯，自有未當；又犯罪事實欄二（二）所示之犯行，
    係被告與旗下小弟丁○○等人共同為之，應有共同正犯關係
    ，原審漏未論究，亦有未洽；檢察官上訴指摘原判決就犯罪
    事實二（一）部分，被告應係犯殺人罪嫌，且量刑亦有過輕
    云云，雖均無理由；而被告猶以並無犯罪事實欄二（一）之
    傷害致人於死犯行，及犯罪事實欄二（四）之傷害致人受重
    傷之犯意及恐嚇之犯行，且原判決就犯罪事實欄二（二）、
    （三）、（四）之量刑均屬過重等為由提起上訴，雖均無理
    由，惟原判決就犯罪事實欄二（一）、（二）部分，既有上
    開違誤，自應由本院將原判決關於被告傷害致人於死罪、恐
    嚇取財罪及定應執行部分予以撤銷改判，其餘關於犯罪事實
    欄二（三）、（四）部分犯行之上訴，被告之上訴既均無理
    由，自應予以駁回。
七、爰審酌被告有違反槍砲彈藥刀械管制條例案件、竊盜罪及醉
    態駕駛罪等前科資料，素行不佳，此有臺灣高等法院被告前
    案紀錄表在卷可查；復就犯罪事實欄二（一）部分，審酌其
    犯罪之動機僅係因個人一時氣憤，即任意以木棍傷害他人之
    身體而致他人死亡之結果，或為謀自身非法債權之實現，即
    循非法手段恐嚇取財並剝奪他人行動自由；又對於犯罪事實
    欄二（一）部分除否認犯行外，並曾唆使他人頂替其犯行，
    而事實欄二（二）部分，已與被害人乙○○達成和解等一切
    情狀，爰分別量處刑度如主文第2項所示之刑，又被告就犯
    罪事實欄二（一）犯行之犯罪時間，雖在96年4月24日之前
    ，然所犯之罪符合中華民國九十六年罪犯減刑條例第3條第1
    項第15款規定，宣告刑已逾1年6月之情形，故不予減刑；至
    於犯罪事實欄二（二）犯行之犯罪時間，係在96年4月24日
    以前，復無其他不合中華民國九十六年罪犯減刑條例所定不
    得減刑之情形，應依同條例第2條第1項第3款、第7條之規定
    ，減其宣告刑2分之1，並與原審就被告所為犯罪事實欄二（
    三）、（四）部分犯行，審酌被告時任苗栗縣後龍鎮民代表
    會主席，對於法律規範之要求及道德倫理規範操守，理當有
    較諸常人更深切之體認，卻不知以民意代表身份恪遵法紀，
    並善盡為民謀福之本職，竟反憑藉民意代表身份，任意恐嚇
    危害他人身體、財產安全及傷害他人身體，輕忽法紀規範秩
    序，認應嚴懲重罰；惟就犯罪事實欄二（三）部分，於犯後
    已坦認犯行，就犯罪事實欄二（三）、（四）部分則已分別
    與被害人乙○○及戊○○達成和解，尚能知所悔悟、彌補所
    造成損害等一切情狀，所量處之刑度，定其應執行刑。
八、沒收部分：
    至犯罪事實欄二（一）之木棍1支，雖係供被告犯罪所用之
    物，然既係被告在現場隨手拾得之物，並無證據證明為被告
    所有，自不得併予宣告沒收。
據上論斷，應依刑事訴訟法第368條、第369條第1項前段、第364
條、第299條第1項前段、第300條，刑法第2條第1項前段、第277
條第2項前段、後段、第302條第1項、第346條第1項、第28條、
第47條第1項、修正前刑法第55條後段、第51條第5款、刑法施行
法第1條之1、罰金罰鍰提高標準條例第1條前段、中華民國九十
六年罪犯減刑條例第2條第1項第3款、第7條、第11條，判決如主
文。
本案經檢察官許睦坪到庭執行職務。
中    華    民    國    98    年    4    月    28    日
            刑事第六庭  審判長法  官  李  文  雄
                              法  官  邱  顯  祥
                              法  官  林  靜  芬
以上正本證明與原本無異。
除恐嚇財取罪、恐嚇危害安全罪均不得上訴外，其餘均得上訴。
如不服本判決應於收受送達後十日內向本院提出上訴狀，其未敘
述上訴之理由者並得於提起上訴後十日內向本院補提理由書（均
須按他造當事人之人數附繕本）「切勿逕送上級法院」。
                              書記官  高  勳  楠
中    華    民    國    98    年    4    月    28    日


司法院資訊處製作；財團法人民間司法改革基金會備份。
